【裁判字號】    88,重交附民上,1
【裁判日期】    890224
【裁判案由】    過失致死
【裁判全文】
臺灣高等法院刑事附帶民事訴訟判決             八十八年度重交附民上字第一號
    上  訴  人
    即  原  告  戊○○
                丁○○○
    右二人共同
    訴訟代理人  乙○○
    被      告
    被上訴人即  甲○○
    訴訟代理人  丙○○
右被告因過失致死案件，經原告提起附帶民事訴訟請求損害賠償，不服臺灣板橋地方
法院中華民國八十八年七月二十七日（八十八年度交重附民字第五號）第一審判決提
起上訴，本院判決如左：
    主      文
上訴駁回。
    事      實
壹、原告方面：
（一）聲明：(1)原判決廢棄。
            (2)被告應給付原告新臺幣（下同）一千九百四十萬元，並自起訴狀繕本
              送達翌日起至清償日止，按週年利率百分之五計算之利息。願供擔保
              ，請准宣告假執行。
（二）陳述：
一、緣右被告甲○○於民國八十六年八月十一日上午九時二十分許，駕駛ＨＥ－○三
    ○八號自用小貨車，自台北縣板橋市往台北市方向，沿板橋市○○路○段行駛，
    途經長江路二段一二○號前，應注意超車時與前車左側保持安全間隔，當時視距
 良好，復無不能注意之情形，竟疏未注意與在前同向行駛騎乘ＨＪＳ－九九八號
    重型機車之騎士馮天城保持安全間隔，即率予超越，車身擦撞馮天城之身體，致
    馮天城人車倒地，後頂頭部著地導致後枕部顱骨骨折，延伸至顱底及蝶竇骨合併
    橋腦挫傷及右大腦蜘蛛網膜下腔出血，並有兩側助骨骨折合併血胸和氣胸等傷害
    ，送醫不治死亡。刑事案件業經台灣板橋地方法院檢察署檢察官提起公訴。
二、按「因故意或過失不法侵害他人權利者負損害賠償責任。」、「不法侵害他人致
    死者，對於支出殯葬費之人，亦應負損害賠償責任。被害人對於第三人負有法定
    扶養義務者、加害人對於該第三人亦應負損害賠償責任。」、「不法侵害他人致
    死者，被害人之父、母、子女及配偶，雖非財產上損害，亦得請求賠償相當之金
    額。」及「左列親屬互負扶養義務：一直系血親相互間。．．．」分別為民法第
    一百八十四條第一項前段、第一百九十二條、第一百九十四條及同法第一千一百
    十四條第一款所明定。
    第查本件原告為被害人馮天城之親生父母，此有狀附之戶口名簿影本為憑（原證
    一），本次被告因重大過失肇致馮天城之死亡，如前所述，原告對於被告自有下
    列請求權：
 (一)支出之殯葬費用之損害賠償：計為新台幣（下同）六十萬元，支出明細容後補呈
    。
  (二)扶養費用之損害賠償：
    緣被害人馮天城為中國文化大學化學工程系畢業之學士，依一般社會常情常理，
    於自軍中退役後，自有充分之能力扶養原告等，茲因被告之重大過失肇原告無法
    受此扶養之權利，自得依法請求賠償，其計自方式如下：
    (1)台灣地區家庭平均每月生活費用支出為四萬元。
    (2)依中華民國國民平均餘命表計算，原告戊○○為民國三十四年九月二十六日生
      ，尚有三二年受扶養之權利；原告丁○○○為民國三十七年五月二日生，尚有
      三十五年受扶養之權利，茲以三十五年為標準計算，以上扶養費用損害賠償共
      計為：一千六百八十萬元。
  (三)慰撫金之損害賠償：
    按原告等自幼撫育被害人直至私立文化大學化學工程系畢業，於金錢上之所費實
    已難以估計，尤其所付出之情感與愛心，更非筆墨所能形容，原本期待被害人退
    役後，成家立業，生兒育女，原告等克享家庭和樂之清福，竟遽遭此惡訊，心中
    之悲慟及精神上所受之痛苦實已無以言喻，爰請求賠償慰撫金各壹佰萬元。
  以上三項請求共計為壹仟玖佰肆拾萬元。
三、綜上所陳，本件原告之請求為合法且有理由，又被告自事發迄今竟從未曾對原告
    或被害人有任何之慰弔，且於調解委員會之調解更拒不到場，於事發後全無悔意
    ，其行為實無足取，敬祈  鈞院惠予明察，惠賜如訴之聲明所示之判決，以維原
    告之權益，實至感法德。
四、依本件經原審檢察署送請國立中央警察大學鑑定之結果可知；被害人馮天城所戴
    安全帽上沾染之油漆片與被告甲○○所駕駛車號HE-0308 自用小貨車後方護欄之
    油漆片係屬同源關係，由此可知：被告所駕駛之自用小貨車確實曾經與被害人發
    生碰撞，被害人身亡自與被告之過失行為顯有直接之原因結果關係，事證實至屬
    明確。
五、次按，雖被告一再失口否認犯行，但從被告與事實不符之供詞，足證被告乃心虛
    捏詞狡辯：
  (一)86.8.11日20時30分被告於警局第二次偵訊筆錄指稱：
    「．．．我看到莊瑛松自所駕駛自大貨車下來先到死者馮天城所倒位置察看。」
    而案至  鈞署偵查時其又改稱：「現場我較瞭解，因我先發現的，我認為現場情
    形如我所述。」詳 87.2.26日檢察署筆錄。究竟誰先發現現場，被告前後竟有兩
    種不同的說詞。
    由此可知，被告所陳確屬臨訟虛捏狡辯意圖卸責之詞，始有此前後矛盾不一之情
    事，甚為不實之所陳，實至毫無足採。
  (二)而 86.8.11日在警局時，被告甲○○對警方所劃口述現場圖已詳看認屬正確，惟
    經案至  鈞署現場履勘之時，竟始一反常態對死者安全帽之位置爭執不休。顯見
    被告乃有意卸責，才會重新取捨證據。
  (三)第查案發時，被告聽見撞擊後，即然從後照鏡馬上看到死者及車禍現場，且自稱
    未見後方有任何來車，為此被告乃經過案發現場之唯一車輛，且又在其所駕駛之
    自用小貨車上發現與死者安全帽上所屬存同源關係之油漆，足證，本案乃被告違
    反交通規則之重大過失行為所致者。
六、綜上所陳，被告之犯行甚明，且第三人莊瑛松於警察局時亦證稱：「車禍發生後
    ，離死者最近之車輛，只有被告一人。」足證被告乃肇事者無訛，乃原審未察及
    此，遽為被告無罪之判決，顯屬未當。為此依法提起上訴，以懲不法，尤申公義
    ，實至為法德。
（三）證據：引用刑事訴訟所調查之證據。
貳、被告方面：
（一）聲明：(1)如主文所示。
            (2)如受不利益之判決願供擔保請求免予假執行。
（二）陳述：否認有過失致人於死犯行。
（三）證據：引用刑事訴訟所調查之證據。
    理      由
一、按刑事附帶民事訴訟，其刑事部分諭知無罪、免訴或不受理之判決者，應以判決
    駁回原告之訴，刑事訴訟法第五百零三條第一項前段定有明文。本綿被告甲○○
    被訴過失致死案件，業經原審判決諭知無罪在案，自應依首揭規定，以判決駁回
    原告之訴，其假執行之聲請亦因本訴駁回而失所依附，應併予駁回。公訴人上訴
    至本院後，經本院諭知上訴駁回在案，是本件亦應為上訴駁回之諭知。
二、據上論結，應依刑事訴訟法第四百九十條、第三百六十八條，判決如主文。
中     華     民     國    八十九   年       二       月      二十四    日
                             臺灣高等法院刑事第二庭
                                 審判長法  官  戴  章  甫
                                       法  官  黃  金  富
                                       法  官  林  銓  正
右正本證明與原本無異。
如不服本判決應於收受送達後十日內向本院提出上訴書狀，其未敘述上訴之理由者並
得於提起上訴後十日內向本院補提理由書（均須按他造當事人之人數附繕本）。
                                       書記官  葉  倫  楨
中     華     民     國    八十九   年       三       月        一      日


司法院資訊處製作；財團法人民間司法改革基金會備份。
